臺灣桃園地方法院民事裁定
110年度監宣字第526號
聲  請  人  陳鼎貴  
相  對  人  歐陽逸秋




關  係  人  桃園市政府社會局

法定代理人  鄭貴華    址同上
上列聲請人對於相對人聲請監護宣告事件，本院裁定如下：
    主    文
宣告歐陽逸秋（女，民國00年0月0日生，身分證統一編號：Z000
000000號）為受監護宣告之人。
選定陳鼎貴（男，民國00年0月0日生，身分證統一編號：Z00000
0000號）為受監護宣告之人歐陽逸秋之監護人。
指定桃園市政府社會局為會同開具財產清冊之人。
聲請程序費用由受監護宣告之人歐陽逸秋負擔。
    理    由
一、按「對於因精神障礙或其他心智缺陷，致不能為意思表示或
    受意思表示，或不能辨識其意思表示之效果者，法院得因本
    人、配偶、四親等內之親屬、最近一年有同居事實之其他親
    屬、檢察官、主管機關或社會福利機構之聲請，為監護之宣
    告」、「受監護宣告之人應置監護人」、「法院為監護之宣
    告時，應依職權就配偶、四親等內之親屬、最近一年有同居
    事實之其他親屬、主管機關、社會福利機構或其他適當之人
    選定一人或數人為監護人，並同時指定會同開具財產清冊之
    人。法院為前項選定及指定前，得命主管機關或社會福利機
    構進行訪視，提出調查報告及建議。監護之聲請人或利害關
    係人亦得提出相關資料或證據，供法院斟酌」、「法院選定
    監護人時，應依受監護宣告之人之最佳利益，優先考量受監
    護宣告之人之意見，審酌一切情狀，並注意下列事項：一、
    受監護宣告之人之身心狀態與生活及財產狀況。二、受監護
    宣告之人與其配偶、子女或其他共同生活之人間之情感狀況
    。三、監護人之職業、經歷、意見及其與受監護宣告之人之
    利害關係。四、法人為監護人時，其事業之種類與內容，法
    人及其代表人與受監護宣告之人之利害關係」，民法第14條
    第1項、第1110條、第1111條、第1111條之1分別有明定。
二、聲請意旨略以：聲請人為相對人之配偶。相對人於民國109
    年11月14日因車禍變成植物人，致不能為意思表示或受意思
    表示，或不能辨識其意思表示之效果。為此，爰依民法第14
    條第1項、第1110條、家事事件法第164條規定，聲請准予對
    相對人為監護宣告，並指定聲請人為相對人之監護人，暨指
    定關係人為會同開具財產清冊之人。若認相對人尚未達可宣
    告監護之程度，則請依民法第14條第3項、第15條之1第1項
    及家事事件法第177條規定為輔助之宣告等語。
三、經查，聲請人主張之上揭事實，業據提出兩造戶籍謄本、親
    屬系統表、中祥醫院診斷證明書等件為證，並經本院調閱相
    關戶籍資料附卷為憑。又本院囑託臺灣新北地方法院（下稱
    新北地院）至相對人所在之中祥醫院勘驗相對人之精神狀況
    ，經板橋中興醫院馮德誠醫師提出鑑定報告記載略以：「鑑
    定經過：病患109年11月車禍頭部外傷、腦缺氧，目前居住
    中祥醫院呼吸病房。生活狀況及現在身心狀態（含檢查結果
    ）：㈠身體狀態：理學檢查：張眼臥床、不會說話、有鼻胃
    管、氣切、呼吸器、包尿布。㈡臨床檢查：精神狀態：意識/
    溝通性：無法測試。記憶力：無法測試。定向力：無法測試
    。計算能力：無法測試。理解、判斷力：無法測試。現在性
    格特徵：無法測試。其他（氣氛、感情狀態、幻覺、妄想、
    異常行動等）無法測試。智能檢查、心理學檢查：無法測試
    。㈡日常生活狀況：日常生活自理情形：日常生活均需他人
    照顧。經濟活動能力（包括管理處分自己財產之能力）：無
    經濟活動能力。社會性：無法溝通。鑑定結果：㈠精神障礙
    或其他心智缺陷之有無：有精神障礙或其他心智缺陷。㈡障
    礙程度－為意思表示或辨識其意思表示效果之程度：完全不
    能。㈢預後及回復之可能性：無恢復可能性。㈣建議為監護之
    宣告」等語，有新北地院於民國111年1月19日以新北院賢家
    儀110家助108字第03791號檢附之板橋中興醫院精神鑑定報
    告書在卷可稽（見本院卷第50頁及其背面）。審酌相對人因
    腦缺氧造成腦部損傷，已致不能為意思表示或受意思表示或
    不能辨識其意思表示之效果，聲請人向本院聲請對相對人為
    監護宣告，核無不合，應予准許。
四、次查，就本件適宜由何人擔任監護人及會同開具財產清冊之
    冊之人部分：
    ㈠經本院囑請桃園市社會工作師公會對聲請人進行訪視，該
      公會於110年8月11日以桃林字第110441號函檢附監護（輔
      助）宣告調查訪視報告記載略以：「
    1.需求評估：⑴是由關係人擔任會同開具財產清冊之人應屬
      適當，爰依前揭規定，指定關係人為本件會同開具財產清
      冊之人。⑵聲請人表示已代理相對人提出車禍訴訟，為代
      為處理後續相關事務及欲提領相對人郵局存款，以補貼支
      付相對人相關開銷，故提出本案之聲請。
    2.建議：聲請人陳鼎貴先生為相對人配偶，關係人桃園市政
      府社會局為相對人戶籍地主管機關。相對人現於新北市中
      祥醫院呼吸照護病房住院治療，由醫護人員主要照顧日常
      生活起居及提供相關醫療服務，而聲請人陳鼎貴先生主責
      處理相對人事務，保管相對人證件並主要負擔相對人相關
      開銷。訪視期間，聲請人陳鼎貴先生表示相對人手足於相
      對人轉至楊梅天成醫院後，至今未曾再關懷探視相對人，
      且聲請人陳鼎貴先生認為其為相對人配偶，亦為相對人手
      足之長輩，故有關本案之聲請無需告知相對人手足。經訪
      視，聲請人陳鼎貴先生具擔任監護人之意願，並主張選（
      指）任相對人戶籍地主管機關桃園市政府社會局擔任本案
      會同開具財產清冊之人。綜合評估，聲請人陳鼎貴先生之
      陳述，未見明顯不適任之消極原因，惟仍請鈞院詳參相對
      人居住處所當地訪視單位之訪視報告，並以相對人最佳利
      益為考量，參酌相關事證後予以綜合裁量之」等語，有該
      調查訪視報告附卷供參（見本院卷第26頁）。
    ㈡本院另囑請新北市政府社會局對相對人進行訪視，結果略
      以：據相對人居住之中祥醫院護理長說明，相對人因車禍
      後致重傷，無法表意，目前意識不清，需使用呼吸器且臥
      床，生活無法自理，持續由醫院照顧，因本案未能訪視聲
      請人，建議參酌相對人之鑑定報告及聲請人方面之訪視報
      告後自為裁定等語，有新北市政府社會局檢送之成年監護
      訪視調查評估報告附卷為憑（見本院卷第30頁）。
    ㈢聲請人提出本件聲請陳明由聲請人認相對人之監護人，指
      定關係人任會同開具財產清冊之人。相對人未有子女，其
      手足經本院函詢意見後，均無任何表示（見本院卷第39至
      43頁）。本院另函詢關係人就本件之意見，關係人以110 
      年8月3日桃社工字第1100064724號函覆稱：依來函僅於親
      屬系統表顯示，相對人無子女且與兄弟姐妹無聯繫，無法
      得知兄弟姐妹實際往來互動情形，本案倘經調查兄弟姐妹
      確實不適任擔任會同開具財產清冊之人，選任本局尚無不
      可等語（見本院卷第21頁）。
    ㈣綜合上情，審酌聲請人為相對人之配偶，主責處理相對人
      事務，對相對人有相當程度之了解，又無不適或不宜擔任
      監護人之積極、消極原因，且具擔任監護人之意願，應可
      提供相對人良好之生活照顧與保護，並能擔負相對人之監
      護人職務，如由聲請人共同擔任相對人之監護人，應能符
      合相對人之最佳利益，爰依上揭法條規定，選定聲請人擔
      任相對人之監護人。另就指定會同開具財產清冊之人部分
      ，審酌相對人無子女，雖有手足，然經本院函詢渠等意見
      ，渠等均無回應，難認有擔任會同開具財產清冊之人之意
      願，顯非適宜之人選，而相對人已無其他親屬適任會同開
      具財產清冊之人，而關係人係老人福利與權益保障之主管
      機關，對身心障礙者保護、照顧事務亦甚為熟悉，由關係
      人擔任會同開具財產清冊之人應屬適當，爰依前揭規定，
      指定關係人為本件會同開具財產清冊之人。
五、又經本院選定之監護人，應依民法第1112條規定，負責護養
    療治相對人之身體及妥善為財產管理之職務；且依民法第11
    13條準用同法第1099條、第1099條之1規定，監護開始時，
    監護人對於受監護人之財產，應會同關係人於2個月內開具
    財產清冊，並陳報法院；於財產清冊開具完成並陳報法院前
    ，監護人對於受監護人之財產，僅得為管理上必要之行為，
    附此敘明。
六、依家事事件法第168條第1項、第164條第2項，裁定如主文。
中　　華　　民　　國　　111 　年　　1 　　月　　25　　日
                    家事法庭    法　官　羅詩蘋
以上正本證明與原本無異。
如對本裁定抗告須於裁定送達後10日內向本院提出抗告狀，並繳
納抗告裁判費新臺幣1,000 元。
中　　華　　民　　國　　111 　年　　1 　　月　　25　　日
                                書記官　黃雅慧